【裁判字號】    97,消債更,299
【裁判日期】    970925
【裁判案由】    聲請更生程序
【裁判全文】
臺灣嘉義地方法院民事裁定  97年度消債更字第299號
聲  請  人  甲○○
上列當事人聲請更生程序事件，本院裁定如下：
    主  文
聲請駁回。
聲請費用由聲請人負擔。
    理  由
一、按「債務人不能清償債務或有部能清償之虞者，得依本條例
    所定更生或清算程序，清理其債務。」、「債務人對於金融
    機構因消費借貸、自用住宅借款、信用卡或現金卡契約而負
    債務，在聲請更生或清算前，應提出債權人清冊，以書面向
    最大債權金融機構請求協商債務清償方案並表明共同協商之
    意旨。」、「協商成立者，應以書面作成債務清償方案，由
    當事人簽名、蓋章或按指印；協商不成立時，應付與債務人
    證明書。債務人與金融機構協商成立者，不得聲請更生或清
    算，但因不可歸責於己之事由，致履行顯有重大困難者，不
    在此限。」消費者債務清理條例第3 條、第151 條第1 項、
    第4 項、第5 項分別定有明文。準此，債務人有不能清償債
    務或有不能清償之虞者，且依前揭規定請求協商而協商不能
    成立時，始得依更生或清算程序清理其債務。是則若債務人
    雖依前揭規定請求協商而協商不能成立，但債務人並無不能
    清償債務或有不能清償之虞之情事，應認其聲請更生或清算
    不備其他要件，且其情形不能補正，應以裁定駁回之。此觀
    諸同條例第8 條規定甚明。
二、查本件聲請人向本院聲請更生，雖主張：其因信用卡及現金
    卡契約而對於臺灣新光商業銀行股份有限公司（下稱新光銀
    行）等金融機構負新臺幣891,731 元之債務，因有不能清償
    債務情事，前已提出債權人清冊，以書面向最大債權金融機
    構即新光銀行請求共同協商債務清償方案，惟因債務人無法
    負擔任何還款條件致協商不成立。而聲請人為職業計程車司
    機，每月收入僅3 萬元，但聲請人每月必須支出房屋租金
    5,000 元、聲請人本人與大陸籍配偶及長女等3 人膳食費
    5,000 元、水電費（合計）1,140 元、健保費1,719 元
    、靠行費（無線電）2,500 元、營業用油費6,000 元及
    長女幼稚園學費4,300 元等費用，合計25,659元，實有不能
    清償債務之情事，聲請人復未經法院裁定開始清算程序或宣
    告破產，爰依法聲請更生等語。
三、查本件聲請人主張：其因信用卡及現金卡契約而對於新光銀
    行等金融機構負有891,731 元之債務，前已提出債權人清冊
    ，以書面向最大債權金融機構即新光銀行請求共同協商債務
    清償方案，惟因債務人無法負擔任何還款條件致協商不成立
    等情，業據聲請人提出債權人清冊及新光銀行債權管理部出
    具之前置協商不成立通知書可按，應為可採。又聲請人前向
    新光銀行請求協商，新光銀行所提清償條件係每月清償1 萬
    元乙節，業經聲請人陳述在案。
四、聲請人主張其每月必須支出房屋租金5,000 元乙節，業經
    證人即房屋出租人乙○○到證述屬實；聲請人本人與大陸
    籍配偶及長女等3 人膳食費5,000 元、水電費1,140 元、健
    保費1,719 元、無線電計程車靠行費2,500 元及營業用油費
    6,000 元等費用，尚屬合理，均可相信。至其長女幼稚園學
    費4,300 元費用部分，查，在我國，幼稚園教育並非義務教
    育，且在社會上，目前亦有許多學齡前兒童未接受幼稚園教
    育，且聲請人之配偶係全職家庭主婦，自非不得親自教養、
    照顧該子女，是聲請人上開學費亦為每月必要支出乙節，尚
    不足取。綜上，應認聲請人每月生活必要支出為21,359元。
    又查聲請人為職業計程車司機，每月收入3 萬元乙節，業經
    聲請陳述在案。是以聲請人前揭收入扣除必要支出後，尚餘
    8,641 元。又聲請人前將嘉義市○○街49巷5 號房屋出售與
    證人乙○○時，曾約定由乙○○負責代清償聲請人對於新光
    銀行之債務，目前乙○○每月需代償約4,500 元等情，業經
    乙○○證述在案。是以若聲請人同意新光銀行所提前揭清償
    條件即每月支付1 萬元者，則原應由乙○○代償之債務，因
    已併入協商清償方案清償，乙○○原本應直接向新光銀行為
    清償之金錢即得交付聲請人由聲請人按協商清償方案為清償
    ，準此，聲請人每月除有前揭餘額8,641 元外，另有乙○○
    原應代償之4,500 元，合計約13,141元，並無不能清償前揭
    協商條件之情事。況聲請人於95、96年間因在財團法人臺灣
    省嘉義市大天宮打工，而各有5 萬元之薪資收入，此有聲請
    人該2 年度綜合所得稅各類所得資料清單可按，聲請人雖主
    張該收入並非常有，但截至97年9 月9 日，聲請人亦已前往
    打工6 天而有9,000 元之收入乙節，亦為聲請人自承，足見
    聲請人除前揭3 萬元收入外，尚有其他不定金額之收入。綜
    上，足認聲請人並無不能清償債務或有不能清償債務之虞之
    情事。從而，聲請人主張其有不能清償債務之情事乙節，自
    非可採，應認聲請人聲請更生，與消費者債務清理條例第3
    條規定不合，且上開欠缺又屬無從補正，依首揭規定及說明
    ，自應駁回其聲請，爰裁定如主文。
中    華    民    國    97    年    9     月    25    日
                  民事第一庭  法  官  林望民
上為正本係照原本作成
如不服本裁定，應於裁定送達後10日內，以書狀向本院提出抗告
，並繳納抗告費新臺幣1千元
中    華    民    國    97    年    9     月    25    日
                              書記官  陳慶時


司法院資訊處製作；財團法人民間司法改革基金會備份。
